【裁判字號】    99,上訴,745
【裁判日期】    990524
【裁判案由】    毒品危害防制條例
【裁判全文】
臺灣高等法院臺中分院刑事判決         99年度上訴字第745號
上  訴  人
即  被  告  丙○○
上列上訴人因違反毒品危害防制條例案件，不服臺灣臺中地方法
院99年度訴字第117號中華民國99年2月26日第一審判決（起訴案
號：臺灣臺中地方法院檢察署98年度毒偵字第4324號），提起上
訴，本院判決如下：
    主  文
上訴駁回。
    事  實
一、丙○○曾因施用毒品案件，經觀察勒戒後，認無繼續施用毒
    品之傾向，於民國93年11月5日執行完畢釋放；又於前開觀
    察勒戒執行完畢釋放後5年內之96、97年間，再因施用毒品
    案件，經臺灣臺中地方法院分別判處有期徒刑7月、10月確
    定，經與另犯之竊案罪接續執行後，於98年8月12日因縮短
    刑期假釋出監，現仍在假釋中，猶不知悔改，復基於施用第
    一級毒品之犯意，於98年9月27日晚上，在其臺中市○區○○路5號居處內，以將第一級毒品海洛因摻在香菸中點燃吸
    食之方式，施用第一級毒品海洛因1次。嗣於98年9月29日上
    午9時許，因警懷疑其施用毒品而向臺灣臺中地方法院聲請
    搜索票獲准，為警在上址執行搜索後，經丙○○同意接受尿
    液採驗，其尿液經檢驗結果呈嗎啡陽性反應，始查知上情。
二、案經臺中市警察局移送臺灣臺中地方法院檢察署檢察官偵查
    起訴。
    理  由
壹、證據能力之說明：
    按被告以外之人於審判外之陳述，雖不符刑事訴訟法第159
    條之1至第159條之4之規定，然經當事人於審判程序同意作
    為證據，法院審酌該言詞陳述作成時之情況，認為適當者，
    亦得為證據；當事人、代理人或辯護人於法院調查證據時，
    知有刑事訴訟法第159條第1項不得為證據之情形，而未於言
    詞辯論終結前聲明異議者，視為有前項之同意，刑事訴訟法
    第159條之5定有明文。經查，本案檢察官及被告，均未爭執
    本判決所引用之下列各項證據之證據能力，復未於言詞辯論
    終結前聲明異議，本院審酌上開證據作成時之情況，並無違
    法取證之瑕疵，認以之作為證據為適當，揆諸上開規定，應
    認下列各項證據均有證據能力，此先予敘明。
貳、實體之說明：
一、上揭犯罪事實，業據上訴人即被告（下稱被告）丙○○於偵
    查、原審及本院均自白不諱，並有中山醫學大學附設醫院尿
    液檢驗報告及刑案資料查註紀錄表附卷可稽。被告之自白與
    事實相符，其犯行堪以認定。
二、核被告所為，係犯毒品危害防制條例第10條第1項之施用第
    一級毒品罪。
三、原審認被告罪證明確，依毒品危害防制條例第10條第1項，
    判處被告有期徒刑10月，核其認事用法並無違誤，量刑亦稱
    妥適。
四、被告上訴意旨略以：伊已供出藥頭乙○○，也很配合，惟原
    審並未減輕刑期，判伊有期徒刑10月，且伊亦多說了另外1
    個藥頭的一些資料，只是該藥頭並未被抓到而已，希望法官
    能給伊一次機會、伊的父母身體真的都不好，每週都需花錢
    看病，而現在住的房子也是跟別人租的，伊現在賺的錢幾乎
    都拿回家給父母看病及交房租，伊也有在接受美沙冬替代療
    法，希望能給伊緩起訴，伊也會繼續喝美沙冬，不再走回頭
    路了等語。惟查：被告於98年9月29日警詢中固供承：賣海
    洛因給伊的人叫乙○○，他大概30多歲，伊如要找他都會使
    用伊的電話（0000-000000）撥打他的連絡電話（0000-0000
    00）聯繫，伊跟他買過1次海洛因，是在98年9月5日中午時
    ，約在台中縣大里市的塗城國小前交易，伊跟他購買1小包
    海洛因，價值新台幣500元，警方提示之98年9月5日11時20
    分22秒及同日11時36分30秒之通話譯文，是伊跟乙○○約定
    要跟他購買毒品之地點及金額等語；於98年11月26日檢察事
    務官詢問時亦供稱：毒品來源是伊向乙○○買的，伊知道他
    已經在監獄了，伊在警局筆錄都有交代了等語（偵卷第6頁
    ）；於原審則供稱：「我的電話是0000-000000，但是本件
    我施用的第一級毒品海洛因，並不是向乙○○購買的，而且
    通聯紀錄裡面與乙○○聯絡的也不是我，是我的朋友國賢，
    但是我忘記他的姓，聽說他與總局配合，所以都沒有事情。
    本件我所施用的第一級毒品海洛因的上手，我有在檢察事務
    官處留下電話0000-000000。（問：本件你施用的第一級毒
    品海洛因的上手是乙○○或是今日你供出的這個人？）是今
    天說的這個手機為0000-000000之人，在98年9月5日我與乙○○的通聯紀錄，當天實際上是國賢借我的手機向乙○○購
    買毒品，不是我向乙○○購買。（你有無因為你所供出的上
    手0000-000000之人，而有至警察或檢察官製作相關筆錄之
    事？）沒有。」等語（原審卷第16頁背面）、「我不記得98
    年9月5日通聯的那次，到底是我或是國賢向乙○○買的，乙○○確實有賣毒品給我，但是本案施用的第一級毒品海洛因
    是否向乙○○買的，我不確定」等語（原審卷第20頁背面）
    。惟按：「犯毒品危害防制條例第4條第2項販賣第二級毒品
    罪，供出毒品來源，因而破獲者，依（修正前）同條例第17
    條得減輕其刑之規定。其所稱『供出毒品來源，因而破獲者
    』，係指被告供出毒品來源之有關資料，諸如前手之姓名、
    年籍、住居所、或其他足資辨別之特徵等，使調查或偵查犯
    罪之公務員因而對之發動調查或偵查並破獲者而言。申言之
    ，被告之『供出毒品來源』，與調查或偵查犯罪公務員對之
    發動調查或偵查並進而破獲之間，論理上須具有先後且相當
    之因果關係，非謂被告一有『自白』、『指認』毒品來源之
    人，而破獲在後，即得依上開規定予以減刑。若被告供出毒
    品來源者之前，調查或偵查犯罪之公務員已有確切證據，足
    以合理懷疑被告所供販賣毒品來源之人，則嗣後之破獲與被
    告『供出毒品來源』間，即欠缺先後且相當之因果關係，自
    不得適用上開規定予以減輕其刑」（最高法院98年度台上字
    第3274、5910 、6331號判決意旨參照）。經查，本件員警
    於98年9月29日詢問被告丙○○之前，即已聲請對乙○○所
    使用之0000-000000號行動電話進行監聽，經原審法院核准
    ，監察期間自98年8月31日至98年9月28日止，嗣員警由監聽
    紀錄掌握乙○○涉嫌販賣毒品後，始於98年9月29日持原審
    法院所核發之搜索票，同步搜索乙○○涉嫌販賣之對象即丙○○、李宏明、張家通、陳建儒等人之住處而查獲包括被告
    丙○○在內之人到案製作筆錄，而於警詢時，並已提示相關
    監聽譯文供丙○○等人辨視，此觀被告之警詢筆錄內容即可
    知，亦即在被告丙○○到案為上開陳述前，員警早已掌握乙○○涉嫌販賣毒品予丙○○等人之事證，此亦經原審法院於
    審理乙○○販毒案所是認，有原審法院99年4月1日98年度訴
    字第4245號刑事判決附卷可稽，並有臺灣臺中地方法院搜索
    票及搜索筆錄、通訊監察譯文表〔監察電話即為乙○○所使
    用之0000-000000號〕附卷可參（警卷第4-7頁、14頁），是
    被告丙○○尚無毒品危害防制條例第17條所謂「供出毒品來
    源因而破獲」，而得獲邀減刑寬典之情形。另查，0000-000
    000號行動電話之申請人係丁○○，有安源通訊代統一超商
    回覆之資料附卷（原審卷第30頁）可稽。而經調閱上開0000
    -000000號行動電話自98年8月1日起至同年10月31日止之雙
    向通聯紀錄，查知該通聯紀錄並未有與被告所使用之0000-0
    00000號或與乙○○所使用之0000-000000號行動電話有通話
    紀錄，有該雙向通聯紀錄存卷（原審卷第34至59頁）可參。
    證人即臺灣臺中地方法院檢察署檢察事務官戊○○於本院審
    理時固具結證稱：被告丙○○於98年11月26日之詢問筆錄是
    伊詢問的，詢問過程中被告並未供稱其亦有向0000-000000
    號行動電話使用人購買毒品，而偵卷第7頁所附之紙條是事
    後他以陳報狀提出來的，我於98年11月26日開庭，開庭當天
    他並未具體供出上手，所以我於隔天即98年11月27日草擬起
    訴書，並於當天送閱，送閱程序於98年11月30日完成，由檢
    察長蓋章核准，被告的陳報狀是98年12月22日才送到我手上
    ，再由我送給書記官，所以收到被告的陳報狀後案件已經偵
    查終結，當時卷證可能還未移審，所以書記官就將其附卷，
    沒有其他的動作等語（本院卷第97頁），固因案件已偵結而
    未據以調查該0000-000000號行動電話使用人是否為販賣毒
    品予被告之上手，惟經本院依職權訊問證人即0000-000000
    號行動電話申請人丁○○則到庭具結證稱：0000000000行動
    電話是伊申請的，伊不認識在庭之被告丙○○，伊的身高為
    172公分，入監前是留長頭髮，平常騎的機車是豪邁125cc的
    黑色機車，伊不認識丙○○，所以與他沒有仇怨或金錢糾紛
    ，也沒有販賣毒品給丙○○，伊亦未因販賣毒品案被偵辦等
    語（本院卷第98頁），而丁○○係33歲，於被告所提供販賣
    毒品給他之人為理平頭少髮、騎50cc兜風機車、年紀約35至
    45歲左右不符，即被告亦自承，我不是向丁○○購買毒品的
    等語（本院卷第98頁背面），並經調閱丁○○之前案紀錄表
    ，亦查知其僅有施用毒品案件被判處罪刑之紀錄，並無因販
    賣毒品案件而被判處罪刑或現為檢警偵辦中之紀錄（參丁○○之臺灣高等法院被告前案紀錄表，附於本院卷第73至90頁
    ），故被告供稱行動電話0000-000000號使用人為販賣毒品
    給伊之人云云，尚無法認定為真實，故亦無法認定被告有供
    出毒品來源因而破獲之情形。次查，被告係其父黃慶安（40
    年次）、母葉淑景（44年次）所生之二子，而被告之上尚有
    長兄黃建富、弟弟黃建詠、妹妹黃美惠，且均已成年，有其
    全戶戶籍資料查詢結果在卷可稽，被告之父母均未滿60歲，
    且被告亦未提供其父母已無謀生能力之證明，況被告之兄、
    弟、妹對其父母亦負有扶養義務，則被告以其父母身體不好
    、每週都需花錢看病，且須賺錢支付父母現在所住房子的租
    金云云，請求本院從輕量刑，亦無理由。至於被告所稱其已
    以美沙冬替代療法戒毒，請求本院為緩起訴處分，惟依毒品
    危害防制條例第24條規定，此係檢察官為附命完成戒癮治療
    之職權，非法院所得諭知，併此敘明。綜上所述，被告以上
    開情詞提起上訴，指摘原判決不當，均無理由，應予駁回。
據上論結，應依刑事訴訟法第368條，判決如主文。
本案經檢察官甲○○到庭執行職務。
中    華    民    國    99    年    5     月    24    日
            刑事第八庭  審判長法  官  羅  得  村
                              法  官  簡  源  希
                              法  官  郭  瑞  祥
以上正本證明與原本無異。
如不服本判決應於收受送達後十日內向本院提出上訴書狀，其未
敘述上訴之理由者，並得於提起上訴後十日內向本院補提理由書
（均須按他造當事人之人數附繕本）「切勿逕送上級法院」。
                              書記官  李  妍  嬅
中    華    民    國    99    年    5     月    24    日

司法院資訊處製作；財團法人民間司法改革基金會備份。
